【裁判字號】    99,訴,412
【裁判日期】    990512
【裁判案由】    侵權行為損害賠償
【裁判全文】
臺灣臺南地方法院民事判決               99年度訴字第412號
原      告  乙○○
被      告  甲○○
上列當事人間請求侵權行為損害賠償事件，經台灣嘉義地方法院
於民國99年2月22日以99年度訴字第106號裁定移轉管轄，本院於
民國99年4月28日言詞辯論終結，判決如下：
    主  文
原告之訴駁回。
訴訟費用新臺幣柒仟壹佰陸拾元由原告負擔。
    事實及理由
壹、程序方面：
    本件原告原聲明請求判決被告應給付原告新臺幣（下同）66
    萬元，及自起訴狀繕本送達之翌日起至清償日止，按年息百
    分之5計算之利息。嗣被告抗辯已給付6萬元，原告乃減縮訴
    之聲明為請求判決被告應連帶給付原告60萬元及法定遲延利
    息，核屬不變更訴訟標的而為訴之聲明減縮，符合民事訴訟
    法第255條第1項第3款規定，應予准許，合先敘明。
貳、實體方面：
一、原告起訴主張：被告為詐騙集團成員，於98年5月5日8時許
    ，與其他成員輪流假扮銀行行員、檢察官，以電話向原告詐
    稱其帳戶被冒用涉及洗錢犯罪，需將其存款交付監管當保證
    金云云，致原告陷於錯誤，於當日14時50分許，被告親至向
    原告住處，向原告提示假書記官證件，經原告辨認後，遂交
    付66萬元予被告。被告涉及偽造文書刑案部分業經台灣嘉義
    地方法院（以下簡稱嘉義地院）刑事庭以98年度嘉簡字第15
    70號刑事判決有罪確定在案，原告自得依侵權行為法則請求
    被告應賠償原告財產之損失。因原告受詐騙損失66萬元，被
    告雖曾於98年10月27日賠償原告2萬元及於刑事判決後陸續
    支付4萬元，惟被告並未依刑事判決主文諭知按期給付，已
    視為全部到期，故被告尚應賠償原告60萬元等語。爰聲明：
    被告應給付原告60萬元，及自起訴狀繕本送達之翌日起至清
    償日止，按年息百分之5計算之利息。
二、被告固不否認其詐欺原告之行為，惟辯稱：伊曾於98年10月
    27日與原告就民事賠償部分達成和解，並已依和解書賠償2
    萬元予原告，且被告亦有依嘉義地院98年度嘉簡字第1570號
    刑事判決緩刑宣告所命應向被害人即原告支付12萬元，自99
    年1月5日按月支付1萬元，被告於99年2月份有支付2萬元，9
    9年3、4月各支付1萬元，迄今共已支付4萬元，原告請求被
    告一次給付60萬元，並無理由等語置辯。並聲明：駁回原告
    之訴。
三、按和解有使當事人所拋棄之權利消滅及使當事人取得和解契
    約所訂明權利之效力，民法第737條定有明文。復按「(1)和
    解原由兩造互相讓步而成立，和解之後任何一方所受之不利
    益均屬其讓步之結果，不能據為撤銷之理由。(2)和解契約合
    法成立，兩造當事人即均應受該契約之拘束，縱使一造因而
    受不利益之結果，亦不得事後翻異，更就和解前之法律關係
    再行主張。(3)和解契約以當事人締約當時兩造合致之意思表
    示，為成立要件，雖一造表意人於其表示意思時，本無欲受
    其所表示意思拘束之意，苟非此意為他一造所明知，其表示
    之意思究不因之而無效，即於和解契約之成立及效力，不生
    影響。」最高法院19年上字第1964號著有判例可資參照。
四、經查：
  (一)本件被告因偽造文書等案件，事後已與原告達成和解，並依
    雙方和解書內容給付原告2萬元完畢，原告並具狀向該案刑
    事庭聲請從輕量刑並予被告緩刑自清機會，此經嘉義地院98
    年度嘉簡字第1570號刑事判決據以宣告緩刑，並依刑法第74
    條第2項第3款規定，命被告尚應給付12萬元之條件，而併為
    附負擔之宣告在案，以上各情為兩造所不爭執，並有上開刑
    事判決及和解書各1份在卷可稽。
  (二)參以兩造於98年10月27日簽訂之和解書載明雙方因偽造文書
    等民事賠償部分已達成和解，訂立條款如后：「一、乙方（
    即原告）念及甲方（即被告）因涉世未深致罹犯刑章，且已
    知悔改，同意給予甲方自新機會，不追償分文，並向台灣嘉
    義地方法院表示願意原諒不予追究之意。二、甲方為感念乙
    方恩澤，且表達重新做人之意，仍願將所分得薪資之犯罪所
    得新台幣二萬元賠償乙方，並在本和解書簽立時當場支付。
    」等語，則和解書簽立時既經兩造商量後本於自由意志所簽
    立，雙方即均應受該契約之拘束，縱使原告因而受不利益之
    結果，亦不得事後翻異，更就和解前之法律關係再行主張。
    本件被告既已依兩造簽立之和解契約履行完畢，原告尚不得
    僅以被告事後未依照刑事判決主文所定期日按月支付1萬元
    為由（此情被告否認之），再基於同一侵權事實，依侵權行
    為法律關係求償全額。
  (三)至有關刑事判決併宣告被告應支付原告12萬元部分，依刑法
    第74條第4項規定，得為民事強制執行名義，若被告確實未
    依刑事判決主文履行，原告得據以聲請強制執行，自無再提
    起本件訴訟加以保護之必要，附此敘明。
五、綜上所述，兩造既曾就本件侵權行為所生損害賠償成立和解
    ，被告並依和解契約履行完畢，則原告再依原有侵權行為法
    律關係請求被告賠償其損害，即非正當，應予駁回。另本件
    裁判費為7,160元，依民事訴訟法第78條規定，由敗訴之原
    告負擔，爰依同法第87條第1項，併宣告之。
中    華    民    國    99    年    5    月    12    日
                  民事第一庭    法      官  蔡雅惠
以上正本係照原本作成
如對本判決上訴，須於判決送達後20日內向本院提出上訴狀
中    華    民    國    99    年    5    月    12    日
                                書記官  詹書瑋

司法院資訊處製作；財團法人民間司法改革基金會備份。
